【裁判字號】    99,訴,216
【裁判日期】    990913
【裁判案由】    業務過失致死
【裁判全文】
臺灣花蓮地方法院刑事判決               99年度訴字第216號
公  訴  人  臺灣花蓮地方法院檢察署檢察官
被      告  乙○○
上列被告因業務過失致死案件，經檢察官提起公訴（99年度偵字
第2682號），被告於準備程序進行中為有罪之陳述，經告知簡式
審判程序之旨，並聽取當事人之意見後，本院裁定由受命法官獨
任進行簡式審判程序，並判決如下：
    主  文
乙○○從事業務之人，因業務上之過失致人於死，處有期徒刑陸
月，如易科罰金，以新臺幣壹仟元折算壹日。緩刑年。
    事  實
一、乙○○為址設花蓮縣花蓮市○○路 205巷6號1樓「福發企業
    社」負責人，福發企業社經營項目為建材零售業、礦石零售
    業及磁磚、貼面石材批發業，並在花蓮縣花蓮市○○路 144
    號設置工廠，由乙○○負責現場指揮監督，為勞工安全衛生
    法所稱之雇主，亦為從事業務之人。其自民國98年9月7日起
    僱用李清華擔任臨時工，從事吊運原石等工作。嗣99年3 月
    12日10時許，李清華於上開工廠內操作固定式起重機從事原
    石吊運作業時，乙○○原應遵守勞工安全衛生法第5條第1項
    第1款、第4款及勞工安全衛生設施規則第92條第 1項之規定
    ，對於防止機械、器具、設備及搬運作業中引起之危害，應
    設置符合標準之必要安全衛生設備；且對於起重機具之運轉
    ，應於運轉時採取防止吊掛物通過人員上方及人員進入吊掛
    物下方之設備或措施；並應注意勞工安全衛生法第15條之規
    定，經中央主管機關指定具有危險性機械或設備之操作人員
    ，雇主應僱用經中央主管認可之訓練或經技能檢定之合格人
    員充任之，而依當時狀況又無不能注意之情形，竟疏未注意
    ，在以危險性機械固定式起重機從事吊運原石作業之場所，
    未依規定設置符合標準之必要安全衛生設備，且未於運轉時
    採取防止人員進入吊掛物下方之設備或措施，復未在現場監
    督指揮，任令未受過中央主管機關認可之訓練或技能檢定合
    格之李清華獨自操作固定式起重機，從事原石吊運作業，致
    李清華在吊運過程中，遭脫落之吊掛物（原石）撞擊，致後
    頭、腹部及胸部挫傷併骨折，雖經同事胡啟彬發覺電請救護
    車送醫急救，仍於99年 3月12日12時許，因胸腹腔損傷併內
    出血死亡。
二、案經臺灣花蓮地方法院檢察署檢察官相驗後自動檢舉偵查起
    訴。
    理  由
一、上揭事實，業據被告乙○○於警詢、檢察官偵訊及本院審理
    中坦承不諱，核與證人胡啟彬於警詢及檢察官偵訊中證述情
    節相符，並有刑案現場測繪圖、花蓮縣政府營利事業登記證
    各乙紙、現場照片10幀在卷可稽，足徵被告自白與事實相符
    。而被害人李清華確因工作遭滾落原石壓砸，致後頭、腹部
    及胸部挫傷併骨折，導致胸腹腔損傷併內出血死亡，亦經臺
    灣花蓮地方法院檢察署檢察官督同法醫師相驗明確，有臺灣
    花蓮地方法院檢察署相驗筆錄、檢驗報告書、相驗屍體證明
    書各乙份、相驗照片16幀等件附卷足憑。按雇主對有防止機
    械、器具、設備等引起之危害、防止採石、採掘、裝卸、搬
    運、堆積及採伐等作業中引起之危害，應有符合標準之必要
    安全衛生設備；經中央主管機關指定具有危險性機械或設備
    之操作人員，雇主應僱用經中央主管認可之訓練或經技能檢
    定之合格人員充任之；又雇主對於起重機具之運轉，應於運
    轉時採取防止吊掛物通過人員上方及人員進入吊掛物下方之
    設備或措施，勞工安全衛生法第5條第1項第1款、第4款、第
    15條、勞工安全衛生設施規則第92條第 1項分別定有明文。
    查本件被害人李清華於事故發生當時，係從事原石吊運作業
    ，而被告為被害人之雇主，且擔任現場指揮監督工作，為從
    事業務之人，竟未依規定設置符合標準之必要安全衛生設備
    ，且未於運轉時採取防止人員進入吊掛物下方之設備或措施
    ，任令未受過中央主管機關認可之訓練或技能檢定合格之被
    害人獨自操作固定式起重機，從事原石吊運作業，被告即違
    反上開規定，自有過失。且本件職業災害經行政院勞工委員
    會北區勞動檢查所檢查之結果，亦同此認定，有該所99年 4
    月26日勞北檢製字第0991005993號函及所附之「乙○○（即
    福發企業社）僱用勞工李清華從事原石吊運作業遭掉落原石
    撞擊死亡災害檢查報告書乙份在卷可參。末按刑法上之過失
    ，其過失行為與結果間，在客觀上有相當因果關係始得成立
    。所謂相當因果關係，係指依經驗法則，綜合行為當時所存
    在之一切事實，為客觀之事後審查，認為在一般情形下，有
    此環境、有此行為之同一條件，均可發生同一之結果者，則
    該條件即為發生結果之相當條件，行為與結果即有相當之因
    果關係。反之，若在一般情形下，有此同一條件存在，而依
    客觀之審查，認為不必皆發生此結果者，則該條件與結果不
    相當，不過為偶然之事實而已，其行為與結果間即無相當因
    果關係，最高法院76年台上字第 192號判例可資參照。本件
    被害人死亡結果之發生，係未受訓合格之被害人獨自操作固
    定式起重機，而在吊運過程中遭脫落之吊掛物即原石擊中身
    亡，則倘被害人確有受過合格訓練，且被告設置必要之安全
    衛生設備，並在吊運過程中採取防止人員進入吊掛物下方之
    設備或措施，被害人當不至於遭掉落之原石擊中，故被害人
    之死亡結果與被告業務過失行為間有相當因果關係甚明。綜
    上所述，本件事證明確，被告犯行洵堪認定，應依法論科。
二、被告為福發企業社負責人，屬勞工安全衛生法所稱之雇主，
    復為從事業務之人，核其所為，係犯勞工安全衛生法第31條
    第 1項違反同法第5條第1項第1款、第4款之規定，致發生同
    法第28條第2項第1款之職業災害罪及刑法第276條第2項之業
    務過失致死罪（起訴書所犯法條雖僅列刑法第276條第2項之
    業務過失致死罪嫌，惟在犯罪事實欄業已敘述被告涉犯勞工
    安全衛生法第31條第 1項罪之事實，顯係漏載勞工安全衛生
    法第31條第 1項，公訴檢察官亦當庭補充前開法條，與業務
    過失致死罪復有裁判上一罪關係，本院自應予以審理）；被
    告以一行為觸犯上開二罪名，為想像競合犯，應依刑法第55
    條規定，從較重之業務過失致死罪處斷。爰審酌被告身為雇
    主，經營大理石工廠，從事高危險性之原石吊運、切割作業
    ，並為現場指揮監督之人，竟未能善盡其業務上之注意義務
    ，切實設置必要安全設備，並提供防止勞工進入吊掛物下方
    之設備或措施，輕忽勞工之作業安全，致被害人發生死亡結
    果之職業災害，連帶使被害人家屬承受喪失親人之苦痛，所
    為自應受有相當程度之刑事非難，惟兼衡其並無前科、過失
    程度，且業與被害人家屬成立調解，復已全數賠償新臺幣15
    0 萬元，業據被害人之妻甲○○於本院審理中陳述明確，並
    有花蓮縣花蓮市調解委員會調解書乙紙可按，暨始終坦承犯
    行，頗有悔意等一切情狀，量處如主文所示之刑，並諭知易
    科罰金之折算標準。末查被告未曾因故意犯罪受有期徒刑以
    上刑之宣告，有臺灣高等法院被告全國前案紀錄表乙份可考
    ，其因一時輕忽，偶罹刑典，且業已與被害人家屬間成立調
    解，已如前述，歷此偵審程式及罪刑之宣告後，應知警惕而
    無再犯之虞，因認所宣告之刑以暫不執行其刑為適當，爰依
    刑法第74條第1項第1款規定，宣告緩刑3年，以勵自新。
據上論斷，應依刑事訴訟法第 273條之1第1項、第299條第1項前
段，勞工安全衛生法第31條第1項，刑法第11條前段、第276條第
2項、第55條、第41條第1項前段、第74條第1項第1款，刑法施行
法第1條之1第1項、第2項前段，判決如主文。
本案經檢察官龔書安到庭執行職務。
中    華    民    國    99    年    9     月    13    日
                  刑事第二庭    法  官  張宏節
以上正本證明與原本無異。
如不服本判決應於收受送達後10日內向本院提出上訴書狀，並應
敘述具體理由。其未敘述上訴理由者，應於上訴期間屆滿後20日
內向本院補提理由書(均須按他造當事人之人數附繕本)「切勿逕
送上級法院」。告訴人或被害人如對於本判決不服者，應具備理
由請求檢察官上訴，其上訴期間之計算係以檢察官收受判決正本
之日期為準。
中    華    民    國    99    年    9     月    13    日
                                書記官
附錄本判決論罪之法律條文：
中華民國刑法第276條第2項
從事業務之人，因業務上之過失犯前項之罪者，處 5年以下有期
徒刑或拘役，得併科3千元以下罰金。
勞工安全衛生法第31條第1項
違反第5 條第1 項或第8 條第1 項之規定，致發生第28條第2 項
第1 款之職業災害者，處3 年以下有期徒刑、拘役或科或併科新
臺幣15萬元以下罰金。

司法院資訊處製作；財團法人民間司法改革基金會備份。
